臺灣板橋地方法院交通事件裁定　　　　　　　　　九十二年度交聲字第一八○六號
　　原處分機關　交通部公路總局臺北區監理所
　　異　議　人
　　即受處分人　甲○○
右列異議人因違反道路交通管理處罰條例案件，對於交通部公路總局臺北區監理所於
民國九十二年九月三十日以北監自裁字第裁四○－Ｃ00000000號違反道路交
通管理事件裁決書所為之處分，聲明異議，本院裁定如左：
        主  文
異議駁回。
        理  由
一、異議意旨略以：異議人收到臺北縣政府警察局海山分局於民國九十二年六月二日
    北縣警交字第Ｃ00000000號舉發違反道路交通管理事件通知單，以汽車
    駕車肇事致人受傷未即採取救護或其他必要措施，且未向警察機關報告，自行離
    開現場之違規事實，依道路交通管理處罰條例第六十二條第一項之規定舉發異議
    人，本案發生於九十二年五月十六日凌晨五時許，在臺北縣板橋市○○○○○道
    往中和入口處，由一位高姓民眾，無行照及駕照，且酒後肇事將車橫置於僅有兩
    線道的快車道上，該車長近五公尺，幾乎橫占兩個車道，該車事後並未放置任何
    警示標誌，任何車輛經過都會追撞，異議人因為下坡車燈看不見對方車輛且在隨
    後近上坡時又因路燈背光刺眼而看不清楚對方故障車輛，致發生車禍，車禍發生
    後，異議人雖身受重傷，仍然下車查看對方車輛是否有人受傷，但是對方車內無
    人，只有一、二個路人圍觀，顯然對方之前發生事故後，已經離開車輛，所以異
    議人並未造成他人受傷，對方之所以受傷可能在對方之前肇事時就已經發生了，
    並非異議人造成，同時異議人因為鼻孔及口腔有鮮血湧出，且右胸腔有四根肋骨
    斷裂，非常疼痛且呼吸困難，有可能內臟破裂，會有立即的生命危險，且異議人
    沒有行動電話，又身無分文，無法打電話通知警方，只得搭計程車回家，由家人
    支付車資，並且在案發後十五分鐘內以一一○向警方報案並且立即依警方指示於
    五點三十分到達新店分局安坑派出所，靜候警方處理。異議人車禍之後未見對方
    車內有受傷之人，且因異議人內傷嚴重、呼吸困難，若待警方到來時恐有生命危
    險，所以必須對受傷之人（自己）採取必要救護措施，應屬情有可原，並未違反
    道路交通管理處罰條例第六十二條第一項之規定。再者，異議人在案發十五分鐘
    內立即向警察機關報案，顯見警方告發單之處分有不當之處，煩請法院查明事實
    ，為此聲明異議，請求撤銷原處分云云。
二、按汽車駕駛人，駕駛汽車肇事致人受傷或死亡，應即採取救護或其他必要措施，
    並向警察機關報告，不得駛離；違者吊扣其駕照三個月至六個月；逃逸者吊銷駕
    駛執照，道路交通管理處罰條例第六十二條第一項定有明文。
三、經查：本件異議人即受處分人甲○○於九十二年五月十六日凌晨五時許，駕駛車
    牌號碼三五九三－ＦＧ號自用小客車，行經臺北縣板橋市○○○○○道起點往中
    和方向之上橋處外側車道行駛時，竟疏未注意，從後撞擊前方同向因雨路滑致左
    側車頭先不慎擦撞該路段中央分隔島，再本能性地將車往右偏駛又撞擊右前方角
    度約九十餘度之右側護欄水泥柱後，而使車頭右偏傾斜停在上開路段內外側車道
    之間，由高添明所駕駛車號Ｌ四─九九六八號自小貨車右後方，高添明因自己二
    次撞擊及異議人駕車自後追撞，而受有頭部外傷、腦震盪併臉部（顏部）撕裂傷
    （約九公分）、胸部撕裂傷、左肩部擦傷第三節頸椎骨折、兩側顴骨骨折、兩側
    上頜骨骨折、鼻部骨折之傷害（車禍後異議人亦受有雙膝挫傷、擦傷、胸部挫傷
    、右股關節部挫傷之傷害），異議人見狀未採取救護或其他必要措施及向警察機
    關報告，仍自行搭乘計程車離開現場，經臺北縣政府警察局海山分局交通分隊警
    員乙○○掣單舉發，另就涉嫌公共危險、過失傷害案件移請臺灣板橋地方法院檢
    察署檢察官偵查。異議人於九十二年六月三十日提出申訴後，經原舉發機關於九
    十二年八月二十七日以海警交裁字第○九二○○二一九三九號函知「本案經查係
    為車禍案件，員警於案發時間前往違規地點處理車禍案件，現場未見有車號三五
    九三－ＦＧ自小客車駕駛人，另一車駕駛人受傷在現場，員警經查詢相關車號資
    料並依其違規事實舉發，本案建請按章裁罰」，嗣原處分機關於九十二年九月三
    十日以北監自裁字第裁四○－Ｃ00000000號違反道路交通管理事件裁決
    書，依道路交通管理處罰條例第六十二條第一項之規定，裁處汽車駕駛人即異議
    人甲○○吊扣駕駛執照三個月，異議人於同年十月二十日收受該裁決書後，嗣於
    同年十一月七日聲明異議等情，有上開裁決書、掛號郵件收件回執、臺北縣政府
    警察局九十二年六月二日北縣警交字第Ｃ00000000號舉發違反道路交通
    管理事件通知單、申訴單、臺北縣政府警察局海山分局上開函件、道路交通事故
    調查報告、診斷證明書等件影本在卷可按，並有本院九十三年度交易字第二七號
    案卷可稽。異議人固不否認於右揭時、地駕車行經上開肇事路段，與高添明所駕
    駛之車牌號碼Ｌ四－九九六八號自小貨車發生撞擊，但矢口否認有何違反道路交
    通管理處罰條例第六十二條第一項之行為，辯稱：伊因為下坡車燈看不見對方車
    輛且在隨後近上坡時又因路燈背光刺眼而看不清楚對方故障車輛，致發生車禍；
    伊雖然身受重傷，仍然下車查看對方車輛是否有人受傷，但是對方車內無人，只
    有一、二個路人圍觀，顯然對方之前發生事故後，已經離開車輛，所以伊並未造
    成他人受傷，對方之所以受傷可能在對方之前肇事就已經發生了，並非伊造成；
    同時伊因為鼻孔及口腔有鮮血湧出，且右胸腔有四根肋骨斷裂，非常疼痛且呼吸
    困難，有可能內臟破裂，會有立即的生命危險，且伊沒有行動電話，又身無分文
    ，無法打電話通知警方，只得搭計程車回家，由家人支付車資，並且在案發後十
    五分鐘內以一一○向警方報案並且立即依警方指示於五點三十分到達新店分局安
    坑派出所，靜候警方處理，伊因內傷嚴重、呼吸困難，若待警方到來時恐有生命
    危險，所以必須對受傷之人（自己）採取必要救護措施云云。惟查：
  (一)右揭事實，業據高添明於本院九十三年度交易字第二七號案件偵審時指證綦詳，
    且經證人即處理本件車禍之臺北縣政府警察局海山分局交通分隊警員乙○○到庭
    證述在卷。雖異議人辯稱：伊因為下坡車燈看不見對方車輛且在隨後近上坡時又
    因路燈背光刺眼而看不清楚對方故障車輛，致發生車禍云云，然查，異議人於右
    揭時、地駕車行經上開肇事路段，與高添明所駕駛之車牌號碼Ｌ四－九九六八號
    自小貨車發生撞擊，為異議人所不爭執，而發生撞擊時高添明正在Ｌ四－九九六
    八號自小貨車內，高添明亦因而受傷等情，亦據高添明於本院九十三年度交易字
    第二七號案件偵審時指證明確，則異議人駕駛汽車肇事既已致人受傷，即應依道
    路交通管理處罰條例第六十二條第一項規定採取救護或其他必要措施，並向警察
    機關報告，不得駛離，此為法所明定。而異議人辯稱：伊下車查看對方車輛是否
    有人受傷，但是對方車內無人，顯然對方之前發生事故後，已經離開車輛，所以
    伊並未造成他人受傷，對方之所以受傷可能在對方之前肇事就已經發生了，並非
    伊造成云云，與高添明之指證不符，且高添明駕駛之自小貨車既甫遭異議人駕車
    撞及，倘異議人隨即下車查看，自不可能如其所辯：下車查看時對方車內無人云
    云，是異議人前揭辯解應不足採。
  (二)至於異議人另辯稱：伊車禍後右胸腔有四根肋骨斷裂，內傷嚴重、呼吸困難，若
    待警方到來時恐有生命危險，所以必須對受傷之人（即自己）立即採取必要救護
    措施，且伊沒有行動電話，又身無分文，無法打電話通知警方，只得搭計程車回
    家，並未違反道路交通管理處罰條例第六十二條第一項之規定云云。按道路交通
    管理處罰條例第六十二條第一項規定：「汽車駕駛人，駕駛汽車肇事致人受傷或
    死亡，應即採取救護或其他必要措施，並向警察機關報告，不得駛離」，旨在增
    進行車安全，保護他人權益，以維持社會秩序。概以道路交通事故之發生，常非
    於己之鄰親家里，時有告救不能情事，乃科以肇事者須即採取救護或其他必要措
    施，並應向警察機關報告之法定義務，以防因就醫延誤致生無謂傷亡，並俾得通
    知傷亡者家屬到場，以明責任，是凡肇事人於行車肇事致人受傷或死亡，未即採
    取救護或其他必要措施，並向警察機關報告，即離開現場者，均應依該規定處罰
    。職是之故，汽車駕駛人駕駛汽車肇事，不論其責任之歸屬為何，即有義務留在
    肇事現場，採取救護或其他必要措施，並向警察機關報告，以維護他人之生命與
    其他用路人之交通安全，自不待言。是汽車駕駛人，駕駛汽車肇事致人受傷或死
    亡者，即負有救護傷者、採取必要措施（依道路交通安全規則、道路交通事故處
    理辦法等相關規定辦理，例如設置警告標誌等）、向警察機關報告及不得駛離現
    場等義務，如該汽車駕駛人有違背上述義務者，依法即可吊扣該汽車駕駛人駕駛
    執照三個月至六個月。本件異議人於聲明異議狀內記載其於車禍發生後右胸腔有
    四根肋骨斷裂云云，然據其嗣後提出之中英醫院診斷證明書記載其雙膝挫傷、擦
    傷、胸部挫傷、右股關節部挫傷，並無所謂四根肋骨斷裂之嚴重傷勢。依上開診
    斷證明書所載之傷勢，均僅屬身體外部之挫傷，顯未達危及生命之程度，再徵諸
    異議人於車禍後尚可自行搭乘計程車回家，及其當日係於下午時始由警員乙○○
    陪同至中英醫院就醫（見本院九十三年一月二十日訊問筆錄，證人乙○○之證詞
    ）等情，益可見異議人謂：若待警方到來時恐有生命危險云云，顯不可取。本件
    異議人於車禍發生後，未向警察機關報告，即搭計程車離去而返回位於臺北縣新
    店市家中，顯無採取救護或其他必要措施，亦未向警察機關報告即離開車禍現場
    ，自違背道路交通管理處罰條例第六十二條第一項所規定應留在肇事現場救護之
    義務，甚為明確，至於異議人返回新店住處後，是否打電話報警承認肇事，乃係
    其所犯過失傷害犯行有無成立自首減刑條件之問題，無礙於其違反道路交通管理
    處罰條例第六十二條第一項規定之事實。綜上所述，異議人於右揭時、地駕駛汽
    車肇事致人受傷，未即採取救護或其他必要措施，及向警察機關報告，即自行離
    開之違規事實，洵堪認定。是原處分機關據以援引上開規定，裁處異議人即受處
    分人吊扣駕駛執照三個月，於法並無違誤，本件異議為無理由，應予駁回。
據上論斷，應依道路交通管理處罰條例第八十七條第二項，道路交通案件處理辦法第
十九條，裁定如主文。
中　　　華　　　民　　　國　　九十三　　年　　　十　　　月　　 十五 　　日
                                    臺灣板橋地方法院交通法庭
                                        法  官  戴　嘉　清
又正本證明與原本無異。
如不服本裁定應於送達後五日內向本院提出抗告狀。
                                        書記官  許　千　士
中　　　華　　　民　　　國　　九十三　　年　　　十　　　月　　 十五 　　日
